臺灣嘉義地方法院刑事判決
110年度交訴字第123號
公  訴  人  臺灣嘉義地方檢察署檢察官
被      告  張湘和



上列被告因過失致重傷害案件，經檢察官提起公訴（110年度偵
緝字第364號），被告於準備程序中，就被訴事實為有罪之陳述
，經受命法官告知簡式審判程序之旨，並聽取公訴人、被告之意
見後，本院合議庭裁定由受命法官獨任進行簡式審判程序，判決
如下：
    主    文
張湘和犯無駕駛執照駕車因過失致人重傷害罪，處有期徒刑捌月
。
    犯罪事實
一、張湘和原考領有合格之普通小型車駕駛執照，惟於民國93年
    7月7日經處分吊銷，然其仍於109年8月12日8時57分許，駕
    駛車牌號碼000-0000號自用小貨車，沿嘉義縣新港鄉南崙村
    溪底寮某產業道路（下稱A道路）由西往東方向行駛，行經A
    道路與同村另一產業道路（下稱B道路）交會之無號誌交岔
    路口（即電桿編號：溪底寮27號處）時，適有嚴素昭騎乘車
    牌號碼000-0000號普通重型機車，沿B道路由南往北方向行
    駛至同一路口。張湘和開車通過上開路口時，本應注意行經
    無號誌之交岔路口，左方車應暫停讓右方車先行，而依當時
    天候晴、日間自然光線，柏油路面乾燥、無缺陷，道路無障
    礙物且視距良好，並無不能注意之情事，然其疏未暫停禮讓
    嚴素昭先行，即貿然通過路口，以致與疏未減速慢行，作隨
    時停車準備之嚴素昭發生碰撞，致嚴素昭人車倒地，受有腰
    椎第1節爆裂性骨折併完全神經受損、胸腰椎脊髓損傷、左
    側上肩胛骨和左橈骨及右側近端肱骨骨折併脫臼、左側第5
    指掌骨骨折併肌腱斷裂、左側第2至12根肋骨及右側第1根肋
    骨骨折、左側骨盆骨折等傷害，經送醫進行手術治療，目前
    因創傷性脊髓損傷，仍呈雙下肢截癱、雙下肢及軀幹無力且
    無法完全復原，日常生活功能需他人照護等情形，已達嚴重
    減損雙下肢機能之重傷害。
二、案經嚴素昭訴由臺灣嘉義地方檢察署檢察官偵查起訴。
    理    由
一、本判決參考司法院107年3月28日「刑事判決精簡原則」製作
    。
二、認定事實所憑之證據及理由
　㈠上開犯罪事實，業據被告於警詢及本院審理時坦認不諱(見他
    卷第77、78頁，本院卷第55、64頁)，核與證人即告訴人嚴
    素昭(見他卷第73至75、81、82頁)、邱文欽於警詢中(見他
    卷第79、80頁)之證述相符，並有道路交通事故現場圖(見他
    卷第63頁)、道路交通事故調查報告表㈠㈡(見他卷第69、71頁
    )、道路交通事故照片(見他卷第103至131頁)、佛教慈濟醫
    療財團法人大林慈濟醫院醫療診斷證明書2份(見他卷第39頁
    )、長庚醫療財團法人嘉義長庚紀念醫院(下稱嘉義長庚醫院
    )診字第0000000000000號、第0000000000000號診斷證明書
    各1份(見他卷第41頁；偵緝卷第85頁)、嘉義長庚醫院病症
    暨失能診斷證明書1份(見他卷第43頁)、被告證號查詢汽車
    駕駛人(見他卷第97頁)在卷可稽。
　㈡按汽車行至無號誌交岔路口，同為直行車或轉彎車者，左方
    車應暫停讓右方車先行，道路交通安全規則第102條第1項第
    2款定有明文。經查，被告為成年人，曾考領有汽車駕駛執
    照乙節，有其證號汽車駕駛人查詢結果在卷可憑（見他卷第
    97頁），其當知悉上開規定，並應予注意遵守。又依據前述
    道路交通事故調查報告表㈠所載，事故發生當時天候晴，為
    日間自然光線，柏油路面乾燥、無缺陷、無障礙物、視距良
    好等情，堪認尚無不能注意之情事。然被告駕車通過無號誌
    交岔路口時，未暫停讓右方之告訴人機車先行，以致雙方發
    生撞擊，足認被告行車時違反上開道路交通規則，亦疏未盡
    其應注意之義務。再者，本案經交通部公路總局嘉義區監理
    所嘉雲區車輛行車事故鑑定會鑑定，亦認為：被告駕駛自用
    小貨車，行經無號誌交岔路口，左方車未暫停讓右方車先行
    ，為肇事主因；告訴人駕駛普通重型機車，行經無號誌交岔
    路口，未減速慢行，作隨時停車之準備，為肇事次因等情，
    有該會嘉雲區0000000案鑑定意見書附卷可參（見偵緝卷第7
    8-80頁）。是被告就本案交通事故之發生具有過失甚明。
　㈢稱重傷者，謂毀敗或嚴重減損一肢以上之機能，刑法第10條
    第4項第4款定有明文。經查，告訴人確因本案交通事故受有
    犯罪事實欄所載傷害，其中胸腰椎脊髓損傷之傷害，導致告
    訴人雙下肢截癱、無力，無法完全復原，日常生活功能需專
    人照護，已達嚴重減損其雙下肢機能之程度等情，有前述嘉
    義長庚醫院診字第0000000000000號診斷證明書、病症暨失
    能診斷證明書在卷可佐。堪認告訴人所受傷害已達重傷程度
    。而被告上開過失行為與告訴人重傷害結果間具有因果關係
    ，亦屬明確。
　㈣綜上所述，堪認被告前揭任意性自白核與事實相符，堪以採
    信，本案事證明確，被告上開過失致重傷害之犯行，堪可認
    定，應予依法論科。
三、論罪科刑
　㈠汽機車駕照為駕駛汽機車之許可憑證，駕照經吊扣、吊銷或
    註銷，其處分期間即無許可駕駛汽、機車之憑證，自不得駕
    駛汽、機車，故於駕照吊扣、吊銷或註銷期間駕車，無駕駛
    許可憑證，自確應認係無照駕駛（最高法院91年度台上字第
    5274號判決意旨可資參照）。又汽車駕駛人，無駕駛執照駕
    車、酒醉駕車、吸食毒品或迷幻藥駕車、行駛人行道或行經
    行人穿越道不依規定讓行人優先通行，因而致人受傷或死亡
    ，依法應負刑事責任者，加重其刑至二分之一，道路交通管
    理處罰條例第86條第1項著有明文。經查，被告原領有合格
    之普通小型車駕駛執照，嗣經處分吊銷，故其於本案交通事
    故發生時，係無汽車駕駛執照而駕駛自用小貨車等情，有前
    述證號查詢汽車駕駛人查詢結果1份在卷可憑。是核被告所
    為，係犯道路交通管理處罰條例第86條第1項、刑法第284 
    條第1項後段之無駕駛執照駕車因過失致人重傷害罪。
　㈡被告無駕駛執照駕車因過失傷害人，爰依道路交通管理處罰
    條例第86條第1項規定加重其刑。其於肇事後，員警前往事
    故現場處理時，當場承認為肇事人，有嘉義縣警察局民雄分
    局交通隊道路交通事故肇事人自首情形紀錄表1紙附卷足憑
    （見他卷第87頁），是其所為核與自首之規定相符，爰依刑
    法第62條前段之規定，減輕其刑。被告本案有上開刑之加重
    及減輕情形，應依法先加後減之。
　㈢爰以行為人之責任為基礎，審酌前因過失致死案件，經法院
    判處罪刑確定，有臺灣高等法院被告前案紀錄表附卷可參。
    然其卻未能記取前案教訓，因此審慎行車，反而違反交通法
    規，於駕駛汽車行經無號誌交岔路口時未禮讓告訴人先行，
    因而與未減速慢行，作隨時停車準備之告訴人發生撞擊，肇
    致本案交通事故，造成告訴人受有前述重大傷害，致告訴人
    需依賴輪椅行動，且無法自理生活，需由他人照護始能度日
    ，此對告訴人及其家屬之日常生活影響甚鉅。再考量被告始
    終坦承犯行，然迄今未與告訴人達成和解之犯後態度。兼衡
    被告於審理中自陳教育程度為國小肄業，入監服刑前以捕魚
    為業，並兼差維修漁船、怪手，收入不定；已婚，子女均已
    成年，須扶養母親（見本院卷第65頁）等家庭、經濟、生活
    狀況，以及被告違反義務之程度、告訴人就本案交通事故亦
    有過失、告訴人與檢察官之意見（見本院卷第65、66頁）等
    一切情狀，量處如主文所示之刑。
據上論斷，應依刑事訴訟法第273條之1第1項、第299條第1項前
段，判決如主文。
本案經檢察官周欣潔提起公訴，檢察官廖俊豪到庭執行職務。
中　　華　　民　　國　　111 　年　　3 　　月　　9 　　日
                  刑事第五庭  法  官  陳盈螢 
以上正本證明與原本無異。
如不服本判決應於收受判決後20日內向本院提出上訴書狀，並應
敘述具體理由；其未敘述上訴理由者，應於上訴期間屆滿後20日
內向本院補提理由書（均須按他造當事人之人數附繕本）「切勿
逕送上級法院」。告訴人或被害人如對於本判決不服者，應具備
理由請求檢察官上訴，其上訴期間之計算係以檢察官收受判決正
本之日期為準。
中　　華　　民　　國　　111 　年　　3 　　月　　9 　　日
                              書記官  陳孟瑜  
附錄本案論罪科刑法條：
中華民國刑法第284條
因過失傷害人者，處一年以下有期徒刑、拘役或十萬元以下罰金
；致重傷者，處三年以下有期徒刑、拘役或三十萬元以下罰金。
道路交通管理處罰條例第86條第1項
汽車駕駛人，無駕駛執照駕車、酒醉駕車、吸食毒品或迷幻藥駕
車、行駛人行道或行經行人穿越道不依規定讓行人優先通行，因
而致人受傷或死亡，依法應負刑事責任者，加重其刑至二分之一
。